臺灣宜蘭地方法院小額民事判決
111年度羅小字第131號
原      告  周曉蓓  

被      告  吳錫華  

上列當事人間請求損害賠償事件，原告提起刑事附帶民事訴訟，
經本院刑事庭裁定移送前來，本院於民國111年5月17日言詞辯論
終結，判決如下：
　　主　文
一、被告應給付原告新臺幣（下同）1萬2,000元，及自110年12
    月30日起至清償日止，按週年利率百分之5計算之利息。
二、原告其餘之訴駁回。
三、訴訟費用由被告負擔5分之3，餘由原告負擔。
四、本判決第1項得假執行。但被告如以1萬2,000元為原告預供
    擔保，得免為假執行。
　　事實及理由
一、原告主張：被告於109年10月4日下午2時30分許，在宜蘭縣○
    ○鎮○○路00巷00號湯院子社區1樓大廳，明知社區1樓大廳是
    公共場所，且當時有訴外人羅鴻清、陸聖梅在場，竟對原告
    以台語大聲辱罵「幹你娘機掰」、「幹你娘大機掰」等語，
    足以貶損原告之人格尊嚴及社會評價，爰依侵權行為法律關
    係提起本件訴訟，請求被告賠償精神慰撫金等語。並聲明：
    被告應給付原告新臺幣（下同）2萬元。
二、被告則以：當時並不是要罵原告，但既然法院已經判決就認
    了，先前開庭時曾答應要賠償原告，但原告沒有到庭，之後
    原告又說不和解等語，資為抗辯。並聲明：原告之訴駁回。
三、得心證之理由：
　㈠按因故意或過失，不法侵害他人之權利者，負損害賠償責任
    ，民法第184條第1項前段定有明文。經查，原告主張被告於
    上開時、地為前揭侵權行為，貶損原告之人格尊嚴及社會評
    價等情，業據援用本院110年度簡字第913號刑事卷宗資料，
    有兩造於警詢時與檢察官偵訊時之供述、宜蘭縣政府警察局
    礁溪分局錄音檔譯文、臺灣宜蘭地方檢察署檢察官勘驗錄音
    譯文筆錄、現場錄音光碟與照片可憑。被告雖以前詞為辯，
    然觀上述錄音譯文，除被告確於原告與訴外人羅鴻清對話之
    際出聲辱罵上述言語外，並隨即與原告互以「你（妳）離我
    遠一點」、「沒水準」等字句互別苗頭（見上述刑事卷宗警
    卷第17頁），足認被告確係公然於上述場所針對原告而出言
    辱罵，是被告故意不法侵害原告名譽權之事實，堪以認定。
    而被告故意侵害名譽權之行為，亦經本院以110年度簡字第9
    13號判決被告犯公然侮辱罪，處罰金4千元，如易服勞役，
    以1千元折算1日，有上開判決書在卷可佐（見本院卷第13至
    14頁）。從而，原告依民法第184條第1項前段規定，請求被
    告賠償其所受之損害，自屬有據。
　㈡次按不法侵害他人之身體、健康、名譽、自由、信用、隱私
    、貞操，或不法侵害其他人格法益而情節重大者，被害人雖
    非財產上之損害，亦得請求賠償相當之金額，民法第195條
    第1項前段定有明文。又不法侵害他人之人格權，被害人受
    有非財產上損害，請求加害人賠償相當金額之慰撫金時，法
    院對於慰撫金之量定，應斟酌實際加害情形、所造成之影響
    、被害人所受精神上痛苦之程度、兩造之身分、地位、經濟
    狀況及其他各種情形，俾為審判之依據（最高法院51年台上
    字第223號判決先例、89年度台上字第1952號判決、86年度
    台上字第511號判決、86年度台上字第3537號判決意旨參照
    ）。查原告現年50歲，學歷為大專畢業，現無工作，名下有
    不動產等財產；被告54歲，學歷為大專畢業，為台塑員工，
    每月月薪約6萬元，名下有不動產等節，業據兩造陳明在卷
    （見本院卷第30頁），並經本院職權調閱兩造108、109年度
    稅務電子閘門財產所得調件明細表在卷可稽（本院限閱卷宗
    ）。本院審酌被告之加害情形、原告所受精神上痛苦之程度
    、兩造之身分地位、教育程度、經濟能力等一切情狀，認原
    告請求給付精神慰撫金2萬元尚屬過高，應以1萬2,000元為
    適當，逾此範圍之請求，則不能准許。
　㈢末按給付無確定期限者，債務人於債權人得請求給付時，經
    其催告而未為給付，自受催告時起，負遲延責任；其經債權
    人起訴而送達訴狀，與催告有同一之效力；遲延之債務，以
    支付金錢為標的者，債權人得請求依法定利率計算之遲延利
    息；應付利息之債務，其利率未經約定，亦無法律可據者，
    週年利率為5%，民法第229條第2項、第233條第1項前段及第
    203條分別定有明文。查本件係屬侵權行為損害賠償之債，
    其給付無確定期限，原告起訴請求之刑事附帶民事起訴狀於
    110年12月29日送達被告，有送達回證在卷可憑（見簡附民
    卷第7頁），已生催告給付之效力，依前開規定，被告應負
    遲延責任，是原告請求自起訴狀繕本送達翌日即110年12月3
    0日起至清償日止，按法定利率即週年利率5%計算之利息，
    亦屬有據。
四、綜上所述，原告依民法第184條第1項前段、第195條第1項前
    段之規定，請求被告給付1萬2,000元，及自110年12月30日
    起至清償日止按週年利率5%計算之利息，為有理由，應予准
    許。逾此範圍之請求，則無理由，應予駁回。
五、本件原告勝訴部分，係就民事訴訟法第436條之8適用小額訴
    訟程序所為被告敗訴之判決，依同法第436條之20規定，應
    依職權宣告假執行，並依同法第436條之23準用第436條第2 
    項，適用同法第392條第2項規定，依職權宣告被告如預供擔
    保，得免為假執行。
六、本件事證已臻明確，兩造其餘攻擊防禦方法及所提證據，經
    本院斟酌後，認均不足以影響本判決之結果，爰不逐一詳予
    予論駁。
七、本件係刑事附帶民事訴訟，而由本院刑事庭移送民事庭者，
    依刑事訴訟法第504條第2項規定，免納裁判費，且至本件言
    詞辯論終結時，亦未發生其他訴訟費用，故無從確定訴訟費
    用之數額，惟依民事訴訟法第87條第1項規定，仍諭知訴訟
    費用之負擔，以備將來如有訴訟費用發生時，得以確定其數
    額，併予敘明。　　
中　　華　　民　　國　　111 　年　　5 　　月　　31　　日
                  羅東簡易庭  法　官  蔡仁昭
以上正本證明與原本無異。
如不服本判決，應於送達後20日內，以判決違背法令為理由，向
本院提出上訴狀並表明上訴理由（上訴理由應表明：(一)原判決
所違背之法令及其具體內容；(二)依訴訟資料可認為原判決有違
背法令之具體事實），如於本判決宣示後送達前提起上訴者，應
於判決送達後20日內補提上訴理由書（須附繕本）。
如委任律師提起上訴者，應一併繳納上訴審裁判費。
中　　華　　民　　國　　111 　年　　5 　　月　　31　　日
                          　　書記官　劉婉玉